臺灣嘉義地方法院交通事件裁定　　　　　94年度交聲字第46號
原處分機關　　交通部公路總局嘉義區監理所
異　議　人　　甲○　　男　68.
即受處分人
上列異議人因違反道路交通管理處罰條例案件，對於交通部公路
總局嘉義區監理所於中華民國94年 1月26日所為之處分（原處分
案號：嘉監義字第裁76－Ｌ00000000號）聲明異議，本院裁定如
下：
    主  文
原處分撤銷。
甲○不罰。
    理  由
一、按犯罪事實應依證據認定之，無證據不得認定犯罪事實，刑
    事訴訟法第154條第2項定有明文。次按認定犯罪事實所憑之
    證據，雖不以直接證據為限，間接證據亦包括在內；然而無
    論直接或間接證據，其為訴訟上之證明，須於通常一般之人
    均不致有所懷疑，而得確信其為真實之程度者，始得據為有
    罪之認定，倘其證明尚未達到此一程度，而有合理之懷疑存
    在時，事實審法院復已就其心證上理由予以闡述，敘明其如
    何無從為有罪之確信，因而為無罪之判決，尚不得任意指為
    違法（最高法院76年台上字第4986號判例要旨可參）。而法
    院受理交通事件，依據道路交通處罰條例第89條前段之規定
    準用刑事訴訟法之規定，亦即法院於受理交通聲明異議事件
    時，如經證據調查之程序，就原處分機關認定行為人違反道
    路交通管理處罰條例之事實仍存有合理之懷疑而無法達到確
    信為真實之程度，本院即應基於罪疑惟輕之原則為有利於行
    為人之解釋，作對行為人有利之認定。次按報廢登記之車輛
    仍行駛者，處新臺幣（以下同）3,600元以上7,200元以下罰
    鍰，道路交通管理處罰條例第12 條第1項第10款固定有明文
    ，惟關於車輛所有人之處罰，如應歸責於車輛駕駛人者，處
    罰車輛駕駛人，同條例第85條第2項亦定有明文。
二、原處分機關係以：異議人即受處分人（以下簡稱異議人）甲
    ○所有之車牌號碼UJI—425號輕型機車，業於民國（以下同
    ）91年8月19日報廢，卻仍於93年11月29日下午6時15分許行
    駛於市區道路上，途經嘉義市○○○路、新生路口時，為嘉
    義市警察局交通警察隊員警張永能，舉發異議人有「騎乘已
    報廢登記之機車仍行駛於市區道路」之違規，而依道路交通
    管理處罰條例第12條第1項第10款規定，裁處罰鍰10,800 元
    ，車輛沒入。
三、異議意旨略以：異議人所有之上開機車於91年間向監理機關
    辦理報廢註銷登記後，即放置在其嘉義縣民雄鄉北斗村20鄰
    北勢子182 號住處門口，未再使用，嗣因該機車遭人竊取使
    用，其違規行為自與異議人無關等語。
四、經查：上開車牌號碼UJI—425號輕型機車，已於91 年8月19
    日辦理報廢，而於93年11月29 日下午6時15分許，由案外人
    張朝郎騎乘該機車行經嘉義市○○○路、新生路口，為警舉
    發報廢登記之汽車仍行駛之交通違規，並由原處分機關於94
    年1月26日以嘉監義字第裁76－Ｌ00000000 號裁決異議人應
    處罰鍰10,800元及車輛沒入等情在案，此有嘉義市警察局舉
    發違反道路交通管理事件通知單及原處分機關違反道路交通
    管理事件裁決書各1 份在卷可稽。是騎乘行駛報廢登記車輛
    之人為案外人張朝郎，並非異議人，而異議人於本院訊問時
    一再堅稱：該登記報廢之機車係因遭竊遺失，且伊亦不認識
    騎乘該報廢登記車輛之案外人張朝郎等語；另經本院調閱案
    外人張朝郎於遭警舉發當日所涉之公共危險案件（本院94年
    度嘉交簡字第37號）卷宗，渠雖於警詢中供稱：上開機車係
    車主即鄰居甲○借渠騎用云云，是案外人張朝郎之住所為嘉
    義縣民雄鄉北斗村20鄰北勢子204 號，此有上開舉發違反道
    路交通管理事件通知單1 紙足按，且經本院提示警卷內所附
    之照片供異議人指認，異議人亦表示曾見過案外人張朝郎，
    足見異議人與案外人張朝郎之住所相近，則案外人張朝郎顯
    有明知上開機車之車主為異議人之可能。又衡情案外人張朝
    郎於為警查獲時，當亦不至自陳為竊取機車之人，且渠現因
    案於94年2月3日經臺灣嘉義地方法院檢察署發佈通緝之情，
    有臺灣高等法院被告前案紀錄表1 份在卷足按，本院自亦無
    法傳喚渠到庭作證，以明前述警詢是否屬實，是渠該等警詢
    供述，即非無疑，本院實難形成異議人確有原處分機關所指
    違反道路交通管理處罰條例行為之心證，揆諸首揭法條及判
    例要旨，本院自應為有利於異議人之解釋而認其並無交通違
    規行為。綜上所述，異議人之辯稱應堪採信，足認該報廢登
    記之機車並非異議人交由案外人張朝郎使用，徵諸前揭說明
    ，本件報廢登記之車輛仍行駛之交通違規，係可歸責於駕駛
    人張朝郎。是原處分機關遽對異議人裁罰，尚有未洽，原處
    分應予撤銷，並為不罰之諭知。
五、據上論斷，應依道路交通案件處理法第20條，裁定如主文。
中　　華　　民　　國　　94　　年　　3 　　月　　31　　日
                          交通法庭  法  官 游  悅  晨
上列正本證明與原本無異。
如不服本裁定，應於裁定送達後5日內向本院提出抗告狀（應附
繕本）。
中　　華　　民　　國　　94　　年　　3 　　月　　31　　日
                                    書記官 陳  慶  時
